【裁判字號】    92,上訴,2067
【裁判日期】    921231
【裁判案由】    懲治走私條例
【裁判全文】
臺灣高等法院高雄分院刑事判決                  九十二年度上訴字第二六七號
    上  訴  人
    即  被  告  甲○○
    選任辯護人  莊孝襄律師
右上訴人因懲治走私條例案件，不服臺灣高雄地方法院九十二年度訴字第四八三號中
華民國九十二年八月二十九日第一審判決（起訴案號：臺灣高雄地方法院檢察署九十
一年度偵字第九五二七號），提起上訴，本院判決如左：
      主  文
上訴駁回。
甲○○緩刑參年。
      事  實
一、甲○○係設於高雄縣大社鄉○○路六二巷八八之九號一樓「安捷達有限公司」（
    下稱「安捷達公司」）之實際負責人（登記負責人為陸雯蓉，已更名為陸家蓉，
    與甲○○係姊妹關係），知悉一次私運大陸生產、製造、加工之茶葉、上釉瓷茶
    杯、拋光磨石棒或有匪偽文字或圖案之標誌等物品，其總重量超過一千公斤者，
    屬於行政院依懲治走私條例規定公告之『管制物品項目及數額』丙項所列之管制
    進口物品，竟與大陸地區成年人「強建民」、「焦鳳華」共同基於自大陸地區私
    運管制物品大陸產製普洱茶、上釉瓷茶杯及拋光磨石棒進入臺灣地區之犯意聯絡
    ，於民國九十年八月間，推由「強建民」將大陸產製普洱茶茶餅一百五十九公斤
    、普洱茶茶磚五公斤、普洱茶沱茶三百三十九公斤、上釉瓷茶杯六百十二個（重
    三十公斤），及拋光磨石棒五十六箱（重九百公斤），合計重達一千四百三十三
    公斤，完稅價格為新台幣（下同）六萬零一元之大陸產製物品夾藏在合法申報進
    口大陸產製茶壺等藝品之貨櫃內，委由不知情之某船運公司將上開貨櫃運抵高雄
    港，再由甲○○以「安捷達公司」名義，於同年八月十五日委託不知情之興陽報
    關股份有限公司（下稱興陽報關公司）向財政部高雄關稅局中興支局報關申報進
    口大陸地區產製茶壺等藝品一批（進口報單號碼ＢＥ＼九○＼Ｙ五四七＼○四○
    八號），嗣上開貨櫃於同月十七日在高雄港碼頭貨櫃集中查驗區為財政部高雄關
    稅局查驗查獲，並扣得上開已逾重量一千公斤之管制進口物品公告數額之管制物
    品。
二、案經法務部調查局航業海員調查處高雄調查站報告臺灣高雄地方法院檢察署檢察
    官偵查起訴。
    理  由
一、訊據上訴人即被告甲○○矢口否認有私運管制物品進口逾公告數額之犯行，辯稱
    ：該批管制物品不是伊的，是由大陸人「強建民」、「焦鳳華」夫婦幫伊攬貨、
    裝櫃後，伊以「安捷達公司」名義進口，再依「強健民」、「焦華鳳」傳真的估
    價單，請吳金田翻譯成英文後，伊再交給報關行報關，待貨物進口來台後，再拆
    櫃請宅配公司按址運送給貨主以賺取運費，伊不知貨櫃裡有夾藏大陸產製普洱茶
    、上釉瓷茶杯、拋光磨石棒等物，也不知拋光磨石棒不可進口云云。經查：
  (一)「安捷達公司」於右揭時地確有向高雄關稅局申報自大陸地區進口大陸產製茶壺
    等藝品一批，經高雄關稅局於驗貨時，在貨櫃內查出貨櫃內箱裝貨物內夾藏有逾
    公告數額之管制進口物品大陸普洱茶茶餅一百五十九公斤、普洱茶茶磚五公斤、
    普洱茶沱茶三百三十九公斤、上釉瓷茶杯六百十二個重三十公斤及拋光磨石棒五
    十六箱重九百公斤，總重達一千四百三十三公斤，均係大陸地區產製品，且其完
    稅價格為新臺幣（下同）六萬零一元之事實，為被告甲○○所不否認，復有證人
    即興陽報關公司董事長謝國兄證述在卷（見調查站卷第二五、二六頁），並有本
    件報單號碼ＢＥ＼九○＼Ｙ五四七＼○四○八號進口報單、財政部高雄關稅局九
    十一年四月八日關緝字第九一○六○二九三三三號複查決定書影本等件在卷可佐
    （見調查站卷第三五至四五頁、第四七至四九頁）。
  (二)被告雖辯稱不知貨櫃內夾藏管制進口物品云云，惟查證人即財政部高雄關稅局中
    興支局查驗官員賴清森於原審調查中具結證稱：本件是調查局接獲密報有走私物
    品而要求其等會同查驗，當時伊以堆高機將放在貨櫃後方的箱子搬出來，一箱一
    箱慢慢查驗，發現箱子裡有藏放普洱茶、上釉瓷茶杯、磨光棒等禁止進口之物品
    ，被告陸小姐也有在場，她看伊等一箱一箱查驗，就主動指出二箱有放普洱茶的
    箱子，再由其等與調查局人員一同開啟箱子，而那些擺有私運物品的箱子，有些
    有做記號，或寫收件人姓名，但均未記載地址等語甚詳（見原審卷第四七至五○
    頁），又於本院審理中結證稱，調查單位接獲線報有夾藏走私物品，始會同被告
    查驗貨櫃，本件進口之貨櫃有好幾百箱，如果仔細一箱一箱查驗要好幾天，辦案
    人員給被告壓力，要被告與大陸方確認那幾箱貨櫃夾藏走私物品，被告有與大陸
    方面聯絡，隨即指認其中二只貨櫃，實施查驗結果裡面確實藏放普洱茶走私物品
    等語（見本院卷第六九、七十頁），參以倘被告甲○○未與大陸方面人士共同在
    前開貨櫃夾藏前開扣案管制物品，豈可能從該貨櫃內多達二百五十八個箱子中，
    經與大陸方面聯絡後，隨即明確指出哪些箱子夾藏有普洱茶管制物品之情觀之，
    足見被告甲○○對其申報進口之大陸藝品內夾藏有扣案之管制物品知之甚明。
    其辯稱不知貨櫃裡有夾藏扣案管制物品云云，委無足取。
  (三)又大陸人民「強建民」、「焦華鳳」在大陸地區攬貨並裝櫃後，由被告甲○○以
    安捷達公司名義申報進口後，再拆櫃將貨品交由宅配公司運送至貨主處乙節，業
    經被告甲○○自承在卷，且被告甲○○對於上開貨櫃內藏放有大陸產製普洱茶、
    上釉瓷茶杯、拋光磨石棒，已如前述，足見被告甲○○與大陸人民「強建民」、
    「焦華鳳」就私運上開管制物品進口之犯行，有犯意之聯絡及行為之分擔甚明。
  (四)綜上所述，被告甲○○前開所辯，不足採信。本件事證明確，被告甲○○犯行應
    堪認定。
二、按自淪陷區私運物品進入本國自由地區，其所私運之物品，以管制物品論，除屬
    於甲項及乙項之物品不限數額外，其餘以私運一項或數項，其總額超過新台幣十
    萬元或重量達一千公斤者，以管制進口物品論。此有行政院發布之『懲治走私條
    例公告管制物品項目及其數額』丁項規定可資參照，雖此項（丁項）公告為管制
    進口物品論，業經行政院於九十年十一月二十九日以臺財字第○六六五八九號公
    告刪除，增列丙項第五款：『海關進口稅則第一章至第八章所列之物品及稻米、
    稻米粉、花生、茶葉、種子（球）』，惟此係事實上變更，並非法律變更，並不
    影響被告甲○○應負之責任。依前開規定，自淪陷區私運物品進入本國自由地區
    一次私運該項所規定物品一項或數項，其總重量超過一千公斤者，以管制進口物
    品論，即應依懲治走私條例規定處罰。查本件自大陸地區逕行私運物品至台灣地
    區扣案之大陸產製普洱茶茶餅一百五十九公斤、普洱茶茶磚五公斤、普洱茶沱茶
    三百三十九公斤、上釉瓷茶杯六百十二個重三十公斤及拋光磨石棒九百公斤，總
    重達一千四百三十三公斤，完稅價格合計六萬零一元，均已詳如前所述，依上揭
    管制物品項目及其數額丁項規定，為管制進口物品論，是被告甲○○所為，依修
    正前懲治走私條例第十二條之規定，以修正前同條例第二條之第一項之私運管制
    物品進口於公告數額罪處斷（按被告甲○○行為後，懲治走私條例業已於九十一
    年六月二十六日修正公布，同月二十八日生效，依修正前懲治走私條例第二條第
    一項規定：「私運管制物品進口、出口逾公告數額者，處七年以下有期徒刑，得
    併科新臺幣二十萬元以下罰金。」而修正後懲治走私條例第二條第一項規定：「
    私運管制物品進口、出口逾公告數額者，處七年以下有期徒刑，得併科新臺幣三
    百萬元以下罰金。」比較新舊法結果，以舊法有利於行為人，故依刑法第二條第
    一項但書規定，本件自應適用最有利於行為人之法律即修正前懲治走私條例第十
    二條之規定以修正前同條例第二條第一項之規定處斷）；公訴人認被告係犯修正
    後懲治走私條例第二條第一項之罪尚有未洽，附此敘明。被告甲○○與「強建民
    」、「焦鳳華」間，有犯意聯絡及行為分擔，應論以共同正犯；又被告甲○○私
    運管制物品進口，係利用不知情之興陽報關公司人員向財政部高雄關稅局申報進
    口，及利用不知情之貨輪人員運送進口，係間接正犯。
三、原審認被告甲○○罪證明確，因而適用修正前懲治走私條例第二條第一項、第十
    二條、第十一條、刑法第二十八條、第二條第一項但書之規定，並審酌被告甲○
    ○本件走私管制進口之大陸普洱茶、上釉瓷茶杯及拋光磨石棒合計重達一千四百
    二十三公斤，完稅價格為六萬零一元，其係以合法進口物品夾藏方式進行私運進
    口，該犯行對國內經濟交易市場所生之危害，且犯後否認犯行等一切情狀，爰量
    處有期徒刑五月，並以上開扣案管制物品，業已遭沒入處分，有財政部關稅局九
    ○年第一四一二號處分書在卷可憑，爰不予宣告沒收。經核原判決認事用法均無
    不合，量刑亦屬妥適，被告甲○○上訴意旨，否認犯罪，指摘原判決不當，為無
    理由，應予駁回。查被告甲○○前曾因毀損及妨害自由罪，經法院分別判處有期
    徒刑二月、三月，定其應執刑為有期徒刑四月，緩刑二年，於八十六年十二月二
    日確定在案，但緩刑期間（至八十八年十二月二日止）已屆滿，而緩刑之宣告未
    經撤銷，依刑法第七十六條之規定，其刑之宣告已失其效力，從而被告於九十年
    八月間犯本件懲治走私條例案件時，即與未曾受有期徒刑之宣告相同，此有本院
    被告全國前案紀錄表可按，被告目前在紫砂壺藝品商行服務，有在職證明書及薪
    資表足憑，顯有正業，作息正常，經此偵審判刑程序，當知警惕，信無再犯之虞
    ，本院認所宣告之刑，以暫不執行為適當，爰併宣告緩刑三年，用啟自新。
據上論結，應依刑事訴訟法第三百六十八條，刑法第七十四條第一款，判決如主文。
本案經檢察官沈紹嘉到庭執行職務。
中    華    民    國      九十二      年      十二      月     三十一   日
                              臺灣高等法院高雄分院刑事第七庭
              審判長法官  李春昌
                                        法官  黃憲文
                                        法官  莊飛宗
右正本證明與原本無異。
如不服本判決應於收受本判決後十日內向本院提出上訴書狀，其未述上訴理由者，
並得於提起上訴後十日內向本院補提理由書狀（均須按他造當事人之人數附繕本)「
切勿逕送上級法院」。
                                      書記官  張明賢
中    華    民    國      九十三      年      一        月       五     日
附錄：本判決論罪科刑法條：
修正前懲治走私條例第二條第一項
  私運管制物品進口﹑出口逾公告數額者，處七年以下有期徒刑，得併科新台幣二十
  萬元以下罰金。
修正前懲治走私條例第十二條
自大陸地區私運物品進入臺灣地區，或自臺灣地區私運物品前往大陸地區者，以私運
物品進口、出口論，適用本條例規定處斷。


司法院資訊處製作；財團法人民間司法改革基金會備份。
